臺灣高等法院刑事判決　　　　　　　　94年度上訴字第2337號
　上訴人
　即被告　甲○○
上列上訴人因偽造文書等案件，不服臺灣臺北地方法院94年度訴
字第44號，中華民國94年6月3日第一審判決（起訴案號：93年度
偵字第4862號），提起上訴，本院判決如下：
    主  文
原判決關於連續行使偽造私文書部分撤銷。
甲○○共同連續行使偽造私文書，足以生損害於公眾及他人，累
犯，處有期徒刑壹年；如附表一、二、三所示偽造署押印文、附
表四所示之物均沒收。
    事  實
一、甲○○有違反麻醉藥品管理條例、竊盜、偽造文書、詐欺等
    前科，前於民國86年間因詐欺、偽造文書、違反麻醉藥品管
    理條例等案件，經本院各判處有期徒刑6月、3月、8月，應
    執行有期徒刑1年3月確定，於87年12月11日假釋出監，88年
    2月20日縮刑期滿，未經撤銷假釋，視為執行完畢。復於89
    年間因偽造文書案件，經臺灣板橋地方法院判處有期徒刑1
    年4月確定，再於90年間因偽造文書案件，經原審法院判處
    有期徒刑1年確定，所犯上開二案件經臺灣板橋地方法院裁
    定更定其刑為有期徒刑2年2月，於91年6月25日縮短刑期假
    釋出監，91年10月7日縮刑期滿，未經撤銷假釋，視為執行
    完畢（以上構成累犯）。又於92年間因洗錢防制法案件，經
    原審法院判處有期徒刑4月確定，自94年1月27日入監執行，
    指揮書執畢日期為94年5月26日。
二、甲○○猶不知悛悔，出監後對外自稱「劉宏章」、「小劉」
    ，先後於92年11月上旬、同年11月下旬某日及不詳時間，分
    別在臺北縣、市境內某家便利商店及臺北市○○街附近便利
    商店所設置之影印機上，見李宛諭、葉淑貞及劉春蘭影印後
    遺忘之國民身分證，竟基於意圖為自己不法所有之概括犯意
    ，連續將之侵占入己，留供伺機使用；復於92年11月20日前
    之不詳時間，在臺北縣境內某家統一便利商店，意圖為自己
    不法所有，向店員佯稱：「如有拾獲遺失身分證，請逕予通
    知」，嗣該店果真拾獲黃子宴身分證，店員乃陷於錯誤而通
    知甲○○前往領取，誤信甲○○係有權領取黃子宴國民身分
    證之人而交付之；又於92年12月初某日在臺北市境內某家網
    咖店內，明知真實姓名年籍不詳綽號「小王」之成年男子所
    交付張子欣、黃文玉名義之國民身分證、臺北銀行、富邦銀
    行信用卡、筆記本等物，及張子欣名義駕駛執照，均係來路
    不明之贓物（張子欣身分證及駕駛執照係於92年11月29日晚
    間9時許，在臺北市○○○路428號1樓，併同皮夾遭人竊取
    ；黃文玉身分證則於92年12月1日下午5時許，在臺北市○○
    路、興隆路附近音樂教室1樓大廳內失竊），竟基於收受贓
    物之犯意，予以收受。
三、甲○○取得上開身分證件後，旋與林佳臻、乙○○及洪葉美
    蘭、吳美惠基於共同行使偽造私文書、變造特種文書及意圖
    為自己不法所有之意思聯絡及概括犯意，自92年11月20日起
    迄同年12月7日止，在臺北市○○路○段麥當勞餐廳及臺北市
    ○○路○段晶光旅社815號房內，先將上開身分證泡熱水將薄
    膜撕開，再換貼林佳臻、乙○○、洪葉美蘭之照片，連續變
    造上開國民身分證及駕駛執照，嗣即推由林佳臻、乙○○、
    洪葉美蘭及吳美惠各為下列行使偽造私文書、特種文書及詐
    欺行為：
  (一)洪葉美蘭由吳美惠陪同，至不詳地點委請不知情之刻印店偽
    刻黃子宴之印章，繼於92年11月20日，先後持變造黃子宴名
    義國民身分證，假冒「黃子宴」名義，向附表1所示不知情
    之各該電信公司人員，在臺灣大哥大股份有限公司（下稱臺
    灣大哥大公司）行動電話服務申請書之客戶簽章欄位內及「
    同意書」之立同意書人欄位內、和信ONLINE服務申請表（下
    稱和信服務申請表）之申請人簽章欄位內、遠傳電信股份有
    限公司（下稱遠傳公司）之行動電話服務申請書之申請人之
    簽章欄位上，偽簽「黃子宴」之簽名署押，並蓋用上開偽造
    印章，而偽造上開申請書、同意書，連續出示予上開公司人
    員而行使之，使各該通訊公司人員誤信其為申請人本人，而
    陷於錯誤，交付如附表一所示之行動電話號碼之SIM卡及手
    機，各足以生損害於黃子宴、各該通訊公司、及臺灣大哥大
    公司、和信公司、遠傳公司。嗣經警於同日晚間6時30分許
    ，在臺北市○○區○○路3段63號電通國際通訊公司查獲洪
    葉美蘭，並扣得變造黃子宴身分證1張。
  (二)林佳臻先後於92年11月30日、同年12月1日，持變造張子欣
    名義國民身分證，假冒「張子欣」名義，向附表2所示不知
    情之各該電信公司或營業處人員，在臺灣大哥大行動電話服
    務申請書之客戶簽章欄位內及「同意書」之立同意書人欄位
    內、和信服務申請表之申請人簽章欄位內、中華電信股份有
    限公司（下稱中華電信公司）文山營業處行動電話業務申請
    書新客戶簽章欄位內，偽簽「張子欣」之簽名署押而偽造上
    開申請書、同意書，並連續出示予上開公司人員而行使之，
    使各該通訊公司人員誤信其為申請人本人，而陷於錯誤，交
    付如附表二所示之行動電話號碼之SIM卡、手機，各足以生
    損害於張子欣、各該通訊公司、及臺灣大哥大公司、和信公
    司、中華電信公司。嗣甲○○、林佳臻於92年12月2日晚間9
    時30分許，駕車行經臺北市○○區○○路3段299號前為警盤
    查，扣得變造張子欣身分證、駕駛執照、劉春蘭身分證1枚
    、臺北銀行及富邦銀行信用卡各1張、變造黃文玉身分證1枚
    、筆記本1本等物。
  (三)甲○○見各大電信公司舉辦申請門號免費送手機之優惠行銷
    活動，冀圖以申辦門號取得手機，再將手機變賣換取現金之
    方式牟利，以每支手機新台幣（下同）500元之代價，推由
    乙○○先後於92年11月30日、同年12月1日，持變造李宛諭
    名義國民身分證，假冒「李宛諭」、「葉淑貞」名義，向附
    表三所示不知情之各該電信公司或營業處人員，在臺灣大哥
    大行動電話服務申請書之客戶簽章欄位內及「同意書」之立
    同意書人欄位內、和信服務申請表及優惠補貼綁約同意書之
    申請人或同意人簽章欄位內、泛亞電信股份有限公司（下稱
    泛亞公司）用戶申請暨手機加門號專案同意書之申請人簽章
    欄內、中華電信申請書新客戶簽章欄位內，偽簽「李宛諭」
    、「葉淑貞」之簽名署押而偽造上開申請書、同意書，並連
    續出示予上開公司人員而行使之，使各該通訊公司人員誤信
    其為申請人本人，而陷於錯誤，交付如附表三所示之行動電
    話號碼之SIM卡、手機（其中編號5犯行，為店員察覺身分證
    有異，報警處理而未得逞），各足以生損害於李宛諭、葉淑
    貞、各該通訊公司、及臺灣大哥大公司、和信公司、中華電
    信公司。乙○○於取得上開手機3支後，轉交甲○○變賣牟
    利，並獲取1,500元之報酬，嗣乙○○於同年12月8日下午5
    時10分許在臺北市○○區○○路3段63號為警查獲，並扣得
    變造葉淑貞身分證1枚。
四、甲○○嗣於92年12月10日晚間9時50分許，在臺北市○○路○
    段85巷口，經警循線查獲，並扣得NOKIA牌手機、SAGEN牌手
    機各1支（均含SIM卡各1張）。
五、案經臺北市政府警察局文山第二分局移送臺灣臺北地方法院
    檢察署檢察官偵查起訴。
    理  由
一、上揭犯罪事實，業經上訴人即被告甲○○於原審法院審理時
    坦承不諱，核與林佳臻、洪葉美蘭、吳美惠（原審卷第33至
    36頁）、乙○○（原審卷第202至204頁）及被害人黃子宴、
    葉淑貞、黃文玉、張子欣、李宛諭、蔡汀濱、高源隆之證述
    情節大致相符。並有內政部警政署刑事警察局93年1月12日
    刑鑑字第332號（偵字第4862號卷第2頁）、93年1月16日刑
    鑑字第9592號（偵字第2923號影印卷第2頁）、93年2月25日
    刑鑑字第39247號鑑驗通知書（偵字第10101號卷第24頁）各
    1紙、臺北市監理處94年2月14日北市監二字第09460407500
    號函1紙（原審卷第47頁），附表一、二、三所示行動電話
    申請書、租用書、同意書（均影本）、贓物認領保管收據、
    扣案變造張子欣之身分證及駕駛執照各1枚、變造黃文玉之
    身分證1枚、變造劉春蘭之身分證1枚、變造葉淑貞之身分證
    1枚、變造黃子宴之身分證1枚及諾基亞牌手機1支、SAGEN牌
    手機1支、0000000000SIM卡、0000000000SIM卡各1張可資佐
    證。是被告上開犯行，事證明確，足以認定。被告於本院翻
    異前供，辯稱對於偽造身分證件以後持以行使及偽造私文書
    詐欺等部分，伊未參與，均不知情云云，自屬卸責之詞，不
    足採信。
二、被告明知李宛諭、葉淑貞、劉春蘭遺失之國民身分證係他人
    遺失之物，竟起意侵占，核其所為，係犯刑法第337條之侵
    占遺失物罪；又詐得黃子宴身分證部分，係犯刑法第339條
    第1項之詐欺取財罪；明知「小王」交付之張子欣、黃文玉
    名義之身分證及張子欣名義駕照，均係來路不明之贓物，竟
    予收受，係犯刑法第349條第1項之收受贓物罪。又被告將上
    開身分證換貼林佳臻、洪葉美蘭、乙○○照片，連同偽刻「
    黃子宴」印章持之申請行動電話門號，並在行動電話申請書
    上偽造他人簽名或蓋印，足以生損害於附表一、二、三所示
    各公司、真正名義人，核此部分所為，係犯刑法第216條、
    第210條、第212條、第339條第1項之行使偽造私文書、行使
    變造特種文書及詐欺取財既遂及未遂等罪。變造張子欣駕駛
    執照之行為，係犯刑法第212條之變造特種文書罪，因此部
    分係與變造張子欣之身分證行為同時為之，雖係偽造同一人
    之文書，然因文書種類不同，故屬一行為犯二罪名，應依想
    像競合犯之規定，從一罪處斷，附此敘明。偽造印章、印文
    、署押行為係偽造私文書之部分行為，變造特種文書及偽造
    私文書之低度行為為行使變造特種文書、行使偽造私文書之
    高度行為所吸收，均不另論罪。被告甲○○就行使變造身分
    證而詐欺取財之行為，各與林佳臻、洪葉美蘭、吳美惠、乙
    ○○有犯意聯絡及行為分擔，為共同正犯。其利用不知情之
    刻印店偽造「黃子宴」印章，為間接正犯。被告先後多次行
    使變造特種文書、行使偽造文書、詐欺取財、侵占遺失物，
    均時間緊接、所犯構成要件相同之罪名，顯分別均係基於概
    括犯意反覆為之，均應依連續犯之規定以一罪論，各依法加
    重其刑。被告先後詐欺取財犯行，雖有既未遂之分，仍應以
    連續詐欺取財既遂論。被告所犯收受贓物、連續侵占遺失物
    、連續行使變造特種文書、連續行使偽造文書及連續詐欺取
    財等罪間，有方法、結果之牽連關係，應從較重之連續行使
    偽造私文書罪處斷。又被告侵占葉淑貞、李宛諭國民身分證
    ，進而與林佳臻、乙○○共同變造、持向附表一編號1、2、
    附表二及附表三所示通訊行行使，並由乙○○假冒李宛諭名
    義申辦行動電話門號，詐得SIM卡及手機部分，雖未據起訴
    敘及，然此部分與前揭其餘經起訴論罪科刑部分各有連續犯
    或牽連犯之裁判上一罪關係，為起訴效力所及，應併予審究
    。查被告有如事實欄所載前科，有本院被告前案紀錄表可按
    ，於5年以內再犯本件最重本刑為有期徒刑以上之罪，為累
    犯，所犯各罪除侵占遺失物罪外，應依刑法第47條之規定遞
    加其刑。
三、原審對被告論罪科刑，固非無見。惟查被告將被害人之身分
    證件換貼照片而行使，係犯行使變造特種文書罪，原判決理
    由載稱係犯行使偽造特種文書罪（原判決第5頁倒數第2行）
    ；又被告變造張子欣之駕駛執照後，並未持以行使，原判決
    併論以行使罪，均有未合。又被告僅變造葉淑貞之身分證，
    並未變造葉淑貞之駕駛執照，亦無變造之駕駛執照扣案，原
    判決理由並以有變造之葉淑貞之駕駛執照扣案可證，又稱未
    扣案然並予宣告沒收，亦有違誤。被告上訴，辯稱僅有變造
    身分證件，對嗣後之行使等犯行均不知情云云，雖無足採，
    惟原判決上開部分既有可議，自應予以撤銷改判。爰審酌其
    素行不佳、犯罪動機、目的、手段、所生危害、犯罪後態度
    尚知坦承犯行及公訴人對於科刑之意見等一切情狀，量處如
    主文所示之刑。如附表一、二、三所示之署押及印文，及附
    表四編號1偽造「黃子宴」印章，均應依刑法第219條規定沒
    收；附表四其餘所示之物，為被告或共犯所有，供犯罪所用
    之物或犯罪所得之物，應依刑法第38條第1項第2款、第3款
    規定沒收。
四、被告經合法傳喚，無正當理由不到庭，爰不待其陳述，逕行
    判決。
據上論斷，應依刑事訴訟法第369條第1項前段、第364條、第371
條、第299條第1項前段，刑法第28條、第56條、第216條、第210
條、第212條、第337條、第349條第1項、第339條第1項、第55條
、第47條、第219條、第38條第1項第2款、第3款，罰金罰鍰提高
標準條例第1條前段，判決如主文。
本案經檢察官黃全祿到庭執行職務。
中　　華　　民　　國　　94　　年　　12　　月　　6 　　日
　　　　　　　　　刑事第十五庭審判長法　官  蔡永昌
　　　　　　　　　　　　　　　　    法　官  陳榮和
　　　　　　 　 　　　　　　　　　　法　官  蔡國在
以上正本證明與原本無異。
如不服本判決，應於收受送達後十日內向本院提出上訴書狀，其
未敘述上訴之理由者並得於提起上訴後十日內向本院補提理由書
（均須按他造當事人之人數附繕本）。
                                    書記官  耿鳳君
中　　華　　民　　國　　94　　年　　12　　月　　6 　　日
附本案論罪科刑依據之法條：刑法第216條、第210條、第212 條
、第337條、第349條第1項、第339條第1項
中華民國刑法第216條
 (行使偽造變造或登載不實之文書罪)
行使第210條至第215條之文書者，依偽造、變造文書或登載不實
事項或使登載不實事項之規定處斷。
中華民國刑法第210條
 (偽造變造私文書罪)
偽造、變造私文書，足以生損害於公眾或他人者，處5年以下有
期徒刑。
中華民國刑法第212條
 (偽造變造特種文書罪)
偽造、變造護照、旅券、免許證、特許證及關於品行、能力服務
或其他相類之證書、介紹書，足以生損害於公眾或他人者，處1
年以下有期徒刑、拘役或3百元以下罰金。
中華民國刑法第337條
 (侵占遺失物罪)
意圖為自己或第三人不法之所有，而侵占遺失物、漂流物或其他
離本人所持有之物者，處5百元以下罰金。
中華民國刑法第349條
收受贓物者，處3年以下有期徒刑、拘役或5百元以下罰金。
搬運、寄藏、故買贓物或為牙保者，處5年以下有期徒刑、拘役
或科或併科1千元以下罰金。
因贓物變得之財物，以贓物論。
中華民國刑法第339條
 (普通詐欺罪)
意圖為自己或第三人不法之所有，以詐術使人將本人或第三人之
物交付者，處5年以下有期徒刑、拘役或科或併科1,000元以下罰
金。
以前項方法得財產上不法之利益或使第三人得之者，亦同。
前2項之未遂犯罰之。
附表一：
┌──┬────┬─────┬──────┬────────┬─────┐
│編號│犯罪時間│地      點│偽造之私文書│行使之對象與目的│偽造之署押│
├──┼────┼─────┼──────┼────────┼─────┤
│1   │92.11.20│臺北市文山│行動電話服務│豐京通訊公司，申│偽造「黃子│
│    │        │區○○路75│申請書一紙  │辦遠傳公司091672│宴」之署名│
│    │        │號        │            │6732號之行動電話│2 枚，並蓋│
│    │        │          │            │門號            │用偽造「黃│
│    │        │          │            │                │子宴」印文│
│    │        │          │            │                │2枚（一式 │
│    │        │          │            │                │四聯署押共│
│    │        │          │            │                │8枚、印文 │
│    │        │          │            │                │共8枚）   │
├──┼────┼─────┼──────┼────────┼─────┤
│2   │92.11.20│臺北市中正│行動電話服務│臺灣電店公司中正│偽造「黃子│
│    │        │區○○路1 │申請書一紙  │仁愛特約服務中心│宴」之署名│
│    │        │段55號    │            │，申辦臺灣大哥大│3 枚（一式│
│    │        │          │            │公司0000000000號│四聯共12枚│
│    │        │          │            │行動電話門號及諾│），      │
│    │        │          │            │基亞手機一支    │          │
├──┼────┼─────┼──────┼────────┼─────┤
│3   │92.11.20│臺北市文山│行動電話服務│揚昇通信有限公司│偽造「黃子│
│    │        │區○○路3 │申請書一紙  │，申辦和信公司行│宴」之署名│
│    │        │段5號     │            │動電話0000000000│1枚並蓋用 │
│    │        │          │            │號門號，因資料不│偽造「黃子│
│    │        │          │            │全未開通（詐欺取│宴」印文1 │
│    │        │          │            │財部分未遂）    │枚（一式四│
│    │        │          │            │                │聯，署押共│
│    │        │          │            │                │4枚，印文 │
│    │        │          │            │                │1枚）     │
├──┼────┼─────┼──────┼────────┼─────┤
│4   │92.11.20│臺北市文山│行動電話服務│電通國際通訊行，│偽造「黃子│
│    │        │區○○路3 │申請書一紙  │申辦和信公司行動│宴」署名1 │
│    │        │段46號    │            │電話門號，經店員│枚（一式四│
│    │        │          │            │蔡汀濱察覺身分證│聯共4枚） │
│    │        │          │            │有異，報警處理，│          │
│    │        │          │            │始未得逞。      │          │
└──┴────┴─────┴──────┴────────┴─────┘
 附表二：
┌──┬────┬─────┬──────┬────────┬─────┐
│編號│犯罪時間│地      點│偽造之私文書│行使之對象與目的│偽造之署押│
├──┼────┼─────┼──────┼────────┼─────┤
│1   │92.11.30│臺北縣板橋│行動電話服務│尚昇通信公司，申│偽造「張子│
│    │        │市○○路81│申請書暨同意│辦臺灣大哥大公司│欣」之署名│
│    │        │號        │書各一紙    │0000000000號之行│計3 枚（一│
│    │        │          │            │動電話門號及摩托│式四聯共12│
│    │        │          │            │羅拉手機一支    │枚）      │
├──┼────┼─────┼──────┼────────┼─────┤
│2   │92.11.30│臺北縣板橋│行動電話服務│兆莨通訊公司，申│偽造「張子│
│    │        │市○○路1 │申請書、優惠│辦和信公司092765│欣」之署名│
│    │        │段237號   │補貼綁約同意│7619號及遠傳公司│計5枚（其 │
│    │        │          │書各一紙    │0000000000號之行│中和信3枚 │
│    │        │          │            │動電話門號      │、遠傳2枚 │
│    │        │          │            │                │，均一式四│
│    │        │          │            │                │聯，共20枚│
│    │        │          │            │                │）        │
├──┼────┼─────┼──────┼────────┼─────┤
│3   │92.12.01│臺北縣新店│行動電話業務│中華電信公司文山│偽造「張子│
│    │        │市○○路1 │申請書二紙  │營業處，申辦0972│欣」之署名│
│    │        │段72號    │            │176231、00000000│計2枚（每 │
│    │        │          │            │32號之行動電話門│份1枚，一 │
│    │        │          │            │號              │式一份，共│
│    │        │          │            │                │2枚）     │
└──┴────┴─────┴──────┴────────┴─────┘
 附表三：
┌──┬────┬─────┬──────┬────────┬─────┐
│編號│犯罪時間│地      點│偽造之私文書│行使之對象與目的│偽造之署押│
├──┼────┼─────┼──────┼────────┼─────┤
│1   │92.11.26│臺北市辛亥│用戶申請暨手│震旦通訊臺北辛亥│偽造「李宛│
│    │        │路5段1號  │機加門號專案│店，申辦泛亞公司│諭」之署名│
│    │        │          │聲明書一紙  │0000000000號行動│2枚（一式 │
│    │        │          │            │電話門號及手機一│二聯共4枚 │
│    │        │          │            │支              │）        │
├──┼────┼─────┼──────┼────────┼─────┤
│2   │92.11.26│臺北市興隆│行動電話服務│臺灣大哥大公司興│偽造「李宛│
│    │        │路3段37號 │申請書、同意│隆特約服務中心，│諭」之署名│
│    │        │          │書各一紙    │申辦臺灣大哥大公│3枚（一式 │
│    │        │          │            │司0000000000號行│四聯共12枚│
│    │        │          │            │動電話門號及摩托│）        │
│    │        │          │            │羅拉手機一支    │          │
├──┼────┼─────┼──────┼────────┼─────┤
│3   │92.11.26│臺北市通化│行動電話服務│金堡通信有限公司│偽造「李宛│
│    │        │街119號   │申請書一紙  │，申辦和信公司  │諭」之署名│
│    │        │          │            │0000000000號行動│1枚（一式 │
│    │        │          │            │電話門號及手機一│四聯共4枚 │
│    │        │          │            │支              │）        │
├──┼────┼─────┼──────┼────────┼─────┤
│4   │92.11.28│基隆市仁一│行動電話業務│中華電信公司基隆│偽造「李宛│
│    │        │路299號   │申請書二份  │營業處，申辦中華│諭」之署名│
│    │        │          │            │電信公司00000000│1枚（一式 │
│    │        │          │            │08、0000000000號│一聯，二份│
│    │        │          │            │行動電話門號    │申請書共2 │
│    │        │          │            │                │枚        │
├──┼────┼─────┼──────┼────────┼─────┤
│5   │92.12.08│臺北市興隆│行動電話服務│神通企業社申辦和│偽造「葉淑│
│    │        │路3段63號 │申請書暨優惠│信公司行動電話門│貞」之署名│
│    │        │          │補貼綁約同意│號二個，為店員蔡│共10枚    │
│    │        │          │書各二份    │汀濱察覺身分證有│          │
│    │        │          │            │異，報警查獲而未│          │
│    │        │          │            │得逞            │          │
└──┴────┴─────┴──────┴────────┴─────┘
 附表四：
1.偽造「黃子宴」印章一枚（未扣案）。
2.扣案變造「張子欣」身分證及駕駛執照上林佳臻照片各一幀、
  變造「黃文玉」身分證上林筱梅照片一幀、變造「劉春蘭」身
  分證上林佳臻照片一幀、變造「葉淑貞」身分證及未扣案變造
  上乙○○照片各一幀、變造「黃子宴」身分證上洪葉美蘭照片
  一幀；未扣案變造「李宛諭」身分證上乙○○照片一幀。
3.扣案NOKIA牌手機一支、SAGEN牌手機一支、0000000000SIM卡
  、0000000000SIM卡各一張。
